【裁判字號】    91,易,1574
【裁判日期】    920514
【裁判案由】    台灣地區與大陸地區人民關係條例
【裁判全文】
臺灣臺北地方法院刑事判決                        九十一年度易字第一五七四號
    公  訴  人  臺灣臺北地方法院檢察署檢察官
    被      告  甲○○
                丙○○
右列被告等因違反台灣地區與大陸地區人民關係條例案件，經檢察官聲請簡易判決處
刑（九十一年度偵字第二一五一七號），本院刑事庭認不宜以簡易判決處刑移
（九十一年度簡字第三八二八號），本院判決如左：
    主  文
甲○○違反不得僱用大陸地區人民在臺灣地區從事未經許可之工作之規定，處罰金新
台幣肆萬元，如易服勞役，以新台幣玖佰元即銀元佰元折算壹日。
丙○○無罪。
    事  實
一、甲○○係臺北市○○區○○路三○四號「萬大涮涮鍋店」之負責人，明知乙○○
    係以來台探親名義入境之大陸地區人民，不得僱用之從事未經許可之工作，竟自
    民國九十一年八月一日起至同月二十八日止，僱用乙○○在上址從事洗碗工作，
    迄九十一年九月十三日下午一時許，乙○○主動向台北市政府警察局萬華分局西
    園路派出所員警供陳上情，甲○○始為警查獲。
二、案經臺北市政府警察局萬華分局報請臺灣臺北地方法院檢察署檢察官偵查聲請簡
    易判決處刑。
    理  由
一、訊據被告甲○○對於上開犯行坦承不諱，核與案外人乙○○於警詢時陳述之情節
    相符，並有中華民國台灣地區旅行證影本一件附卷可稽，事證明確，被告甲○○
    之犯行堪以認定。
二、核被告甲○○所為，係違反臺灣地區與大陸地區人民關係條例第十五條第四款之
    規定，而犯同條例第八十三條第一項之罪。爰審酌被告甲○○犯罪之動機、目的
    、手段、品行、所生危害及犯罪後之態度等一切情狀，量處如主文所示之刑，並
    諭知易服勞役之折算標準。
三、公訴意旨另以：被告丙○○於九十一年七月二十二日，明知乙○○係以來台探親
    名義入境之大陸地區人民，竟居間介紹乙○○至臺北市○○路三○四號「萬大涮
    涮鍋店」從事洗碗之工作，因認被告丙○○涉有違反臺灣地區與大陸地區人民關
    係條例第十五條第五款之規定，而犯同條例第八十三條第一項之罪嫌。按犯罪事
    實應依證據認定之，無證據不得推定其犯罪事實，刑事訴訟法第一百五十四條定
    有明文。又認定不利於被告之事實，須依積極證據，茍積極證據不足為不利於被
    告事實之認定時，即應為有利於被告之認定，更不必有何有利之證據；且刑事訴
    訟法上所謂認定犯罪事實之積極證據，係指適合於被告犯罪事實之認定之積極證
    據而言，雖不以直接證據為限，間接證據亦包括在內，然而無論直接或間接證據
    ，其為訴訟上之證明，須於通常一般之人均不致有所懷疑，而得確信其為真實之
    程度者，始得據為有罪之認定，倘其證明尚未達到此一程度，而有合理之懷疑存
    在時，自不能以推測或擬制之方法，以為有罪裁判之基礎，最高法院著有三十年
    上字第八一六號、二十九年上字第三一０五號、七十六年台上字第四九八六號、
    四十年台上字第八六號等判例可資參照。訊據被告丙○○堅決否認有何違反台灣
    地區與大陸地區人民關係條例之犯行，辯稱：我以開計程車為業，乙○○的公公
    丁○○是我的朋友，是乙○○自己看報紙得知有這個工作，丁○○請我開車載乙○○和他的小姑戊○○過去應徵，我到達後就在門外等，並沒有和甲○○交談等
    語。經查，被告丙○○乃案外人乙○○的公公丁○○之友人，以駕駛計程車為業
    ，本件係案外人乙○○自己於報紙廣告中得知被告甲○○經營之「萬大涮涮鍋」
    招募幫工，被告丙○○僅係接受案外人丁○○之委託，駕駛計程車載送案外人乙○○及戊○○到場應徵，甚至並未與被告甲○○交談等情，業據案外人丁○○及
    戊○○到庭結證「（後來有無找到工作？）她【指案外人乙○○】看報紙，要找
    工作，那時放暑假，我的女兒陪他去找。」、「（有關乙○○找工作的事，丙○○有無幫忙？）我女兒要陪我媳婦去時，我看丙○○開計程車，就打電話請他載
    她們過去。」、「（是丙○○向你們說工作地點，還是你們找的？）是我女兒她
    們找的，我看丙○○開計程車比較熟，就請他載她們，回來再算車錢。」、「（
    你怎麼知道是你媳婦看報紙找到這個工作？）她找很久，看報紙找到。」、「（
    他【指被告丙○○】有拿到什麼佣金？）沒有。只有當天回來，我有給他兩百元
    車錢。」，及「（在九十一年七月底時，妳有無陪她【指案外人乙○○】去找工
    作？）有。」、「（當時找工作的情形？）我嫂嫂在報紙上看到，我父親就叫他
    朋友載我們去，我們二人進入店內，只有我嫂嫂與老闆談，我沒有講話。」、「
    （丙○○開車到達後，他人在哪裡？）他在門外等我們。」、「（丙○○他有無
    跟甲○○講話？）沒有。」、「（他有進到店內？）沒有。他在外面。」、「（
    之後，丙○○有向你們要佣金？）我爸有給他車費。」等語綦詳，核與被告甲○○所供述「（當天是否被告丙○○帶乙○○到你店裡找工作？）不是，當天我好
    像有看到他在外面，但是他並沒有進來店內，只有乙○○跟另外一位女生進入店
    裡。」等情相符，並有被告甲○○所刊登招募廣告之報紙影本一張附卷可稽，應
    堪信為真正。衡諸本件案外人乙○○至台北市政府警察局萬華分局西園路派出所
    報案，除告訴被告丙○○仲介工作之外，另外並告訴被告丙○○涉嫌恐嚇犯罪之
    事實，有警詢筆錄及台北市政府警察局萬華分局簽呈影本一紙在卷足稽，其與被
    告丙○○之間顯然具有怨隙，是自不得僅憑案外人乙○○於警詢時之單方面陳述
    ，遽認被告丙○○確有居間仲介案外人乙○○至被告甲○○所營「萬大涮涮鍋」
    從事未經許可工作之犯行。此外，本院復查無其他積極證據，足認被告丙○○有
    何違反台灣地區與大陸地區人民關係條例之犯行，不能證明被告丙○○犯罪，依
    法應為無罪之諭知。
據上論斷，應依刑事訴訟法第四百五十二條、第二百九十九條第一項前段、第三百零
一條第一項，臺灣地區與大陸地區人民關係條例第八十三條第一項，刑法第十一條前
段、第四十二條第二項，罰金罰鍰提高標準條例第二條，現行法規所定貨幣單位折算
新台幣條例第二條，判決如主文。
本案經檢察官王怡菁到庭執行職務。
中    華    民    國      九十二    年      五      月        十四      日
                                    臺灣臺北地方法院刑事第二庭
                                            法  官  楊  代  華
右正本證明與原本無異。
如不服本判決，應於判決送達後十日內，向本院提出上訴狀。
                                            書記官  廖  純  瑜
中    華    民    國      九十二    年      五      月        十四      日
附錄本案論罪科刑法條全文：
臺灣地區與大陸地區人民關係條例第十五條
左列行為不得為之：
一  使大陸地區人民非法進入臺灣地區。
二  招攬臺灣地區人民未經許可使之進入大陸地區。
三  使大陸地區人民在臺灣地區從事未經許可或與許可目的不符之活動。
四  僱用或留用大陸地區人民在臺灣地區從事未經許可或與許可範圍不符之工作。
五  居間介紹他人為前款之行為。
臺灣地區與大陸地區人民關係條例第八十三條
違反第十五條第四款或第五款規定者，處二年以下有期徒刑、拘役或科或併科新台幣
三十萬元以下罰金。
意圖營利而違反第十五條第五款規定者，處三年以下有期徒刑、拘役或科或併科新台
幣六十萬元以下罰金。
以犯前項之罪為常業者，處五年以下有期徒刑，得併科新臺幣六十萬元以下罰金。
法人之代表人、法人或自然人之代理人、受僱人或其他從業人員，因執行業務犯前三
項之罪者，除處罰行為人外，對該法人或自然人並科以前三項所定之罰金。但法人之
代表人或自然人對於違反之發生，已盡力為防止行為者，不在此限。


司法院資訊處製作；財團法人民間司法改革基金會備份。
